臺灣彰化地方法院刑事判決　　　　　　　　　　　　九十二年度訴字第一四七七號
　　公　訴　人　臺灣彰化地方法院檢察署檢察官
　　被　　　告　甲○○
　　指定辯護人　陳佳俊律師
右列被告因家庭暴力罪之殺人未遂案件，經檢察官提起公訴（九十二年度偵字第一八
四八號），本院判決如左：
    主      文
甲○○連續傷害人之身體，處有期徒刑貳年。
扣案之割紙刀壹把沒收。
    事      實
一、甲○○與乙○○之妹許阿彩原屬夫妻，直至民國九十二年十二月二十二日離婚，
    甲○○於後述行為時與乙○○具有家庭暴力防治法第三條第四款所定之家庭成員
    關係。緣甲○○因與許阿彩夫妻感情失和，甲○○懷疑乙○○居中挑撥，且渠等
    二人亦曾相約賭博而發生財務糾紛，積怨已深，於九十二年六月十七日晚間九、
    十時許，甲○○返回彰化縣秀水鄉○○村○○街一一五巷十七號住處取用物品時
    ，適逢乙○○夥同友人丙○○、丁○○在場飲酒，甲○○乃於離去住處後不久，
    以電話與乙○○相約至彰化縣花壇鄉北口村田寮巷土地公廟處理前揭糾紛並互較
    輸贏。迨乙○○先於同年月十八日凌晨零時三十分許至該處土地公廟時，甲○○
    隨後亦駕駛車牌號碼Ｈ八－八五五五號自小客車抵達，而丁○○、丙○○二人亦
    已到場準備勸架，甲○○旋即趨前與乙○○發生推擠拉扯，並基於傷害他人身體
    之概括犯意，持預藏之割紙刀一把先朝乙○○身前揮刺一下，但因故未能擊中，
    嗣乙○○轉身準備逃離時，甲○○更不顧丁○○、丙○○二人在旁勸阻，持刀接
    續朝乙○○背部刺擊二下，致使乙○○背部分別受有四公分（深及肋膜腔，造成
    血胸）及五公分（深及皮膚層）長之二處刀傷。丙○○見狀即拾起路旁木棍欲撥
    除甲○○手中刀械，並阻止乙○○繼續遭受傷害，甲○○竟返回車內取出黑色電
    擊棒（未扣案）一支，承續前揭傷害他人身體之概括犯意，持電擊棒朝丙○○之
    頭部左側及肩膀毆打，又開啟電擊棒電源，觸擊丙○○之左手臂，致丙○○倒地
    ，再繼續揮打丙○○之身體，造成丙○○受有左耳後、左肩部、左肘臂等部位瘀
    腫疼痛等傷害。嗣甲○○見員警駕車巡邏行經該地，遂迅速逃離現場，仍為警循
    線查獲，並於九十二年六月十八日下午二時四十分許，員警通知甲○○至彰化縣
    警察局彰化分局花壇分駐所製作筆錄時，查扣其所有供前揭傷害犯罪使用之割紙
    刀一把。
二、案經乙○○、丙○○訴由彰化縣警察局彰化分局報請臺灣彰化地方法院檢察署檢
    察官偵查起訴。
    理      由
一、訊據被告甲○○對於右揭時地持割紙刀刺傷告訴人乙○○背部等情固坦承不諱，
    惟矢口否認係持電擊棒攻擊告訴人丙○○成傷，辯稱：伊所持之工具為扣案之伸
    縮式三節棍，車上並無放置黑色電擊棒云云。然查：扣案之伸縮式三節棍係金屬
    材質製成，除把手部位以黑色膠質覆蓋外，其餘棍身主體皆為銀色，並無從發出
    任何亮光，此觀卷附伸縮式三節棍照片至明。而證人即在場目擊之江喜雀於偵查
    中證稱：「我到達時下車，梁國榮去扶乙○○就醫，我有看到甲○○拿一東西，
    會發亮有聲音的東西，我害怕要跑開，有看到丙○○已經倒地了，一會兒警察就
    來了，甲○○就跑了。」等語，證人丁○○於本院審理時亦證稱：「（檢察官問
    ：何時看到被告從車上拿出黑色的東西？）刺第一刀以後，被告就追著乙○○繞
    著被告的車子跑，過程中被告又刺乙○○一刀，乙○○叫丙○○想辦法救他，就
    看到被告從車上拿黑色的東西出來。」、「（檢察官問：看到被告拿出黑色的東
    西，那東西是否會發光？）會發光，有聽到那個東西發出啪啪的聲響。」等語，
    與被告所稱持用伸縮式三節棍之顏色外觀及聲光功能皆不相符。且告訴人丙○○
    與證人丁○○於本院審理時，經當庭提示扣案伸縮式三節棍供彼等二人辨認，亦
    均表示並非被告持以攻擊告訴人丙○○所使用之工具，顯與被告前揭所辯迥然有
    別。況被告係於九十二年六月十八日下午二時四十分許為警循線查獲時，始主動
    提出該支伸縮式三節棍供員警查扣，並非匆忙離去之際棄置於事發現場，亦難證
    明被告確係持該棍棒傷害告訴人丙○○得逞。是其空言否認手持黑色電擊棒攻擊
    告訴人丙○○，尚乏所據，無足為採。此外，復經告訴人乙○○、丙○○於偵查
    及審理時指訴遭被告傷害情節無訛，並經證人丁○○於本院審理時證述明確，另
    有秀傳紀念醫院驗傷診斷書、梅鏡堂紀念醫院診斷證明書各一紙、現場照片二張
    附卷可稽，及割紙刀一把扣案為憑。綜上所陳，本案事證已臻明確，被告犯行至
    堪認定。
二、核被告甲○○所為，係犯刑法第二百七十七條第一項之普通傷害罪。而被告於前
    述行為時，係告訴人乙○○之二親等旁系姻親，二人間具有家庭暴力防治法第三
    條第四款所定之家庭成員關係，被告竟持刀傷害告訴人乙○○，就該部分傷害犯
    行亦屬家庭暴力防治法第二條第二項之家庭暴力罪。按殺人與傷害致死之區別，
    即在下手加害時有無死亡之預見為斷。至受傷處所是否致命部位，及傷痕之多寡
    ，輕重如何，僅足供認定有無殺意之參考，原不能為區別殺人與傷害致人死之絕
    對標準，最高法院十九年上字第七一八號判例要旨可資參照。本件被告持割紙刀
    朝告訴人乙○○之背部刺擊二下，其中一刀固然深及肋膜腔造成血胸，惟被告當
    時正逢情緒激動之際，告訴人乙○○又轉身奔逃處於移動狀態，衡情被告對於下
    刀時之力道與瞄準部位應難精確掌握，自不能單憑告訴人乙○○背部傷口甚深，
    遽謂被告即有殺人故意。尤其當晚在土地公廟前除被告與告訴人乙○○二人外，
    其餘在場之告訴人丙○○、證人丁○○、江喜雀均為告訴人乙○○之友人，相較
    於被告獨自一人赴會勢單力孤之窘境，告訴人乙○○方面反顯人多勢眾，被告倘
    可傷及告訴人乙○○身體藉以示威並全身而退已屬難能，又如何冀圖於眾多友人
    環伺在側之情形下當場殺害告訴人乙○○？至於告訴人乙○○指稱被告持刀揮砍
    時曾親口表示「給你死」等語，並無其他證據足佐其說，而被告於審理時自承口
    出「不怕死的都過來」等語，及卷附錄音帶譯文中被告事後於電話中所言「大家
    看是伊倒還是我倒」、「我想要再殺他」、「我今晚要等伊出來，不然要去醫院
    殺他」等語，均屬草莽之人互較輸贏時之單純挑釁言詞，無足徵明被告於前揭行
    為時確有置告訴人乙○○於死之故意。是依卷內現存證據觀之，僅能證明被告係
    基於普通傷害之故意持刀刺傷告訴人乙○○，惟公訴意旨竟認被告此部分所為已
    構成刑法第二百七十一條第二項、第一項之殺人未遂罪名，恐嫌率斷，容非允洽
    ，應由本院於同一社會基本事實之範圍內，予以變更起訴法條為刑法第二百七十
    七條第一項之普通傷害罪，附此敘明。被告先後持割紙刀及電擊棒，攻擊告訴人
    乙○○、丙○○之身體成傷，其所為二個傷害犯行時間緊接，方法近似，觸犯構
    成要件相同之罪名，顯係基於概括犯意反覆為之，應依連續犯之規定論以一罪，
    並依法加重其刑。爰審酌被告僅因親屬相處時產生嫌隙，竟不惜持刀刺傷告訴人
    乙○○之背部，並深及肋膜腔造成血胸，對於告訴人乙○○造成嚴重之身體傷害
    ，被告犯罪所生危害顯非輕微；而告訴人丙○○在旁試圖勸阻被告，被告不但未
    加收斂，反而持電擊棒將告訴人丙○○毆打成傷，益徵被告生性暴戾，品行不端
    ；再參以被告犯罪後並未完全坦承犯行之態度、及其犯罪動機、目的、手段、與
    告訴人乙○○平日之親誼關係、具有國小畢業學歷之智識程度等一切情狀，量處
    如主文所示之刑，以示懲儆。扣案之割紙刀一把，係被告所有供傷害告訴人乙○○犯罪使用之物，業據被告供承在卷，應依刑法第三十八條第一項第二款之規定
    ，宣告沒收。另扣案之伸縮式三節棍一支，並非被告用以毆傷告訴人丙○○之犯
    罪工具，已如前述，自無併予沒收之餘地，末此敘明。
據上論斷，應依刑事訴訟法第二百九十九條第一項前段、第三百條，家庭暴力防治法
第二條第二項，刑法第五十六條、第二百七十七條第一項、第三十八條第一項第二款
，罰金罰鍰提高標準條例第一條前段，判決如主文。
本案經檢察官陳德芳到庭執行職務。
中    華    民    國    九十三      年      四      月      十三        日
                                臺灣彰化地方法院刑事第三庭
                          審判長法官  李  進  清
                                    法      官  紀  佳  良
                                    法      官  高  文  崇
右正本證明與原本無異。
如不服本判決，應於判決送達後十日內向本院提出上訴狀( 須附繕本 )。
告訴人或被害人對於判決如有不服具備理由請求檢察官上訴者，其上訴期間之計算係
以檢察官收受判決正本之日期為準。
                                    法院書記官  謝  志  鑫
中    華    民    國    九十三      年      四      月      二十        日
刑法第二百七十七條第一項：
傷害人之身體或健康者，處三年以下有期徒刑，拘役或一千元以下罰金。
